【裁判字號】    97,訴,1517
【裁判日期】    971128
【裁判案由】    毒品危害防制條例
【裁判全文】
臺灣基隆地方法院刑事判決           97年度訴字第1517號
公  訴  人  臺灣基隆地方法院檢察署檢察官
被      告  甲○○
上列被告因毒品危害防制條例案件，經檢察官提起公訴（97年度
毒偵字第2173號），被告於準備程序中就被訴事實為有罪之陳述
，受命法官於聽取當事人之意見後，由本院合議庭裁定由受命法
官獨任以簡式審判程序判決如下：
    主    文
甲○○施用第一級毒品，累犯，處有期徒刑玖月；又施用第二級
毒品，累犯，處有期徒刑陸月。應執行有期徒刑壹年。
    犯罪事實
一、甲○○前於民國88年間，因施用毒品案件，經本院裁定送觀
    察、勒戒後，認無繼續施用毒品之傾向於88年5月28日執畢
    出所；又因施用毒品案件，經裁定觀察、勒戒後，認有繼續
    施用毒品之傾向，經本院以裁定送強制戒治至90年3月25日
    期滿執行完畢，並以88年度基簡字第967號判處有期徒刑6月
    確定，於89年3月6日執行完畢；於92年間又因施用毒品案件
    ，經本院以92年度易字第273號判處有期徒刑6月確定，於93
    年8月22日執行完畢，強制戒治部分因法律修正報結；再於
    93年間，因施用毒品案件，經本院以93年度易字第347號、
    94年度訴字第124號分別判處有期徒刑8月、7月，合併定應
    執行刑為有期徒刑1年1月確定；再於94年間，因施用毒品案
    件，經臺灣桃園地方法院以94年度訴字第2395號判決判處有
    期徒刑1年2月，與其另犯之偽造文書（經臺灣士林地方法院
    判處有期徒刑3月）經合併定執行刑、經假釋及撤銷假釋；
    後上開各罪經臺灣桃園地方法院以97年度聲減字第440號裁
    定減刑並定應執行有期徒刑3月15日、6月、7月，並於97年5
    月21日以減刑執行完畢簽結而執行完畢（本件構成累犯）。
    詎甲○○猶不知悔改，基於施用第一級海洛因之犯意，於97
    年7月18日22時許，在其基隆市○○區○○街324巷15號居所
    ，以將海洛因放置於玻璃球吸食器內，再用火燒烤吸食煙霧
    方式，施用第一級毒品海洛因1次；另基於施用第二級毒品
    安非他命之犯意，於97年7月16日12時許，在上址居所，以
    將安非他命放置於玻璃球吸食器內，再用火燒烤吸食煙霧方
    式，施用第二級毒品甲基安非他命1次。嗣於97年7月19日14
    時許，因另案為警在上揭居所拘提到案，經採其尿液送驗，
    結果呈嗎啡及甲基安非他命陽性反應，始查悉上情。
二、案經基隆市警察局第一分局報請臺灣基隆地方法院檢察署檢
    察官偵查起訴。
    理    由
一、上開事實，業據被告甲○○於本院審理時坦承不諱，且被告
    為警查獲所採集尿液，經送驗結果，呈嗎啡及甲基安非他命
    陽性反應，有基隆市警察局第一分局偵辦毒品案件尿液檢體
    對照表、臺灣尖端先進生技醫藥科技股份有限公司97年8月1
    4日濫用藥物檢驗報告1紙在卷可證（見偵查卷第9-10頁），
    堪認被告上開自白確與事實相符，足以採信。按毒品危害防
    制條例於92年7月9日修正公布，自93年1月9日施行，其中第
    20條、第23條將施用毒品之刑事處遇程序，區分為「初犯」
    及「5年內再犯」、「5年後再犯」。依其立法理由之說明：
    「初犯」，經觀察、勒戒或強制戒治後，應為不起訴處分或
    不付審理之裁定；經觀察、勒戒或強制戒治執行完畢釋放後
    ，「五年內再犯」者，因其再犯率甚高，原實施之觀察、勒
    戒及強制戒治既已無法收其實效，爰依法追訴或裁定交付審
    理。至於經觀察、勒戒或強制戒治執行完畢釋放後，「五年
    後再犯」者，前所實施之觀察、勒戒或強制戒治已足以遮斷
    其施用毒品之毒癮，為期自新及協助其斷除毒癮，仍適用「
    初犯」規定，先經觀察、勒戒或強制戒治之程序。從而依修
    正後之規定，僅限於「初犯」及「5年後再犯」2種情形，始
    應先經觀察、勒戒或強制戒治程序。倘被告於5年內已再犯
    ，經依法追訴處罰，縱其第3次（或第3次以上）再度施用毒
    品之時間，在初犯經觀察、勒戒或強制戒治執行完畢釋放五
    年以後，已不合於「5年後再犯」之規定，且因已於「5年內
    再犯」，顯見其再犯率甚高，原實施觀察、勒戒或強制戒治
    ，已無法收其實效，即應依該條例第10條處罰（最高法院97
    年第5次刑事庭會議決議參照）。被告有如犯罪事實欄所載
    於90年3月25日經強制戒治執行完畢後5年內，再因施用毒品
    等案件，分經法院判決確定等情，有臺灣高等法院被告前案
    紀錄表在卷可稽。被告既曾於「五年內再犯」，且經法院判
    處罪刑確定，竟又於97年7月16日及同年月18日，再次施用
    上開第一、二級毒品，揆諸前揭說明，即非屬毒品危害防制
    條例第20條第3項所定「五年後再犯」之情形，故檢察官依
    法逕行起訴，於法要無不合，本件事證明確，被告犯行洵堪
    認定。
二、查海洛因、甲基安非他命分別係毒品危害防制條例第2條第2
    項第1款、第2款規定之第一級、第二級毒品，是被告所為，
    係犯同條例第10條第1項、第2項之施用第一級、第二級毒品
    罪。被告持有第一級、第二級毒品之行為，各應為施用之高
    度行為所吸收，均不另論罪。被告所犯上開2 罪間，犯意個
    別，行為互異，應分論併罰。被告有如犯罪事實欄所示刑案
    之執行情形，此有台灣高等法院被告全國前案紀錄表在卷可
    按，其受有期徒刑之執行完畢後，5年內再犯本案有期徒刑
    以上之罪，為累犯，應依刑法第47條第1項之規定加重其刑
    。爰審酌被告前已有施用毒品前科，有上開刑案紀錄表可查
    ，今再為施用，法治觀念之淡薄，然施用毒品究屬戕害自身
    健康之犯罪，被告施用毒品尚未造成他人明顯之危害，且於
    本院審理中坦承犯行，犯後態度尚稱良好，並兼衡被告犯罪
    之動機、目的、手段、生活狀況及智識程度，暨公訴人請求
    科以適當之刑等一切情狀，量處如主文所示之刑，並定應執
    行之刑。
據上論斷，應依刑事訴訟法第273條之1第1項、第299條第1 項前
段，毒品危害防制條例第10條第1項、第2項，刑法第11條前段、
第47條第1項、第51條第5款，判決如主文。
本案經檢察官乙○○到庭執行職務。
中    華    民    國    97    年    11    月    28    日
                  刑事第三庭法    官  陳姵君
以上正本證明與原本無異。
如不服本判決應於收受本判決後10日內向本院提出上訴書狀，其
未敘述上訴理由者，並得於提起上訴後10日內向本院補提理由書
狀（均須按他造當事人之人數附繕本）「切勿逕送上級法院」。
中    華    民    國    97    年    11    月    28    日
                            書 記 官  鄭梅君
毒品危害防制條例第10條第1項
施用第一級毒品者，處 6 月以上 5 年以下有期徒刑。
施用第二級毒品者，處 3 年以下有期徒刑。


司法院資訊處製作；財團法人民間司法改革基金會備份。
